臺灣臺北地方法院刑事判決　　　　　　 100年度易字第1368號
公　訴　人　臺灣臺北地方法院檢察署檢察官
被　　　告　施君寶
　　　　　　施博文
共　　　同
選任辯護人　賈育民律師
上列被告等因違反家庭暴力防治法案件，經檢察官提起公訴（10
0 年度偵字第8217號），本院判決如下：
    主  文
施君寶、施博文均無罪。
    理  由
一、公訴意旨略以：被告施君寶與施博文（下稱被告2 人）係父
    子關係，被告施博文與告訴人闕鈺陵前係夫妻關係，3 人間
    具有家庭暴力防治法第3 條第1 款、第3 款（起訴書誤載為
    第3 條第2 款、第4 款）所定之家庭成員關係；被告施博文
    、告訴人闕鈺陵2 人感情不睦，離婚後就雙方所生兒子施○
    ○（真實姓名詳卷）之監護權正在訴訟中，雙方於民國100
    年1 月6 日協議兩造之未成年子女施○○自該日起與被告施
    博文同住15日後，再與告訴人同住15日，之後以此類推。被
    告2 人前於99年12月17日，在臺北市中山區○○○路○段20
    號1 樓大廳探視未成年子女施○○過程中，雙方發生爭執進
    而發生毆打，致告訴人受傷，又於同年月間，對未成年子女
    施○○照顧過程中致未成年子女施○○右腳捲入腳踏車車輪
    ，受有傷害等情，告訴人遂自行及代理未成年子女施○○分
    別向臺灣板橋地方法院家事法庭聲請民事保護令，並經該院
    先後於100 年1 月20日及同年月31日以99年度司暫家護字第
    1051號、100 年度司暫家護字第64號（起訴書誤載為99年度
    司暫家護字第61號）核發民事暫時保護令，裁定禁止被告2
    人不得對告訴人、未成年子女施○○實施身體或精神上不法
    侵害之行為，亦不得對告訴人、未成年子女施○○為騷擾聯
    絡行為。詎被告2 人竟基於共同違反保護令之犯意聯絡，於
    100 年3 月7 日10時許，在上開臺北市中山區○○○路○段
    20號1 樓欲接回未成年子女施○○扶養之際，由被告施博文
    指使被告施君寶手持照相攝影機，對告訴人及未成年子女施
    ○○等人加以攝影騷擾，經告訴人及在場之告訴人母親、里
    長等人制止，被告2 人仍未住手，並反嗆「為何不能拍」等
    語，時間長達3 、4 分鐘，以此方式對告訴人實施不法侵害
    之行為及騷擾行為，而違反前開保護令。因認被告2 人均涉
    犯違反家庭暴力防治法第61條第1 款、第2 款之違反保護令
    罪嫌等語。
二、按犯罪事實應依證據認定之，無證據不得認定犯罪事實；不
    能證明被告犯罪者，應諭知無罪之判決，刑事訴訟法第154
    條第2 項、第301 條第1 項分別定有明文。又按事實之認定
    ，應憑證據，如未能發現相當證據，或證據不足以證明，自
    不能以推測或擬制之方法，以為裁判基礎；且認定犯罪事實
    所憑之證據，雖不以直接證據為限，間接證據亦包括在內；
    然而無論直接或間接證據，其為訴訟上之證明，須於通常一
    般之人均不致有所懷疑，而得確信其為真實之程度者，始得
    據為有罪之認定，倘其證明尚未達到此一程度，而有合理之
    懷疑存在時，即無從為有罪之認定，最高法院分別著有40年
    台上字第86號、76年台上字第4986號判例意旨可稽。再按告
    訴人之告訴，係以使被告受刑事訴追為目的，是其陳述是否
    與事實相符，仍應調查其他證據以資審認。最高法院52年台
    上字第1300號判例意旨亦可資參照。
三、公訴人認被告2 人涉犯違反家庭暴力防治法罪嫌，無非以告
    訴人之指訴、臺灣板橋地方法院99年度司暫家護字第1051號
    、100 年度司暫家護字第64號民事暫時保護令、案發當時錄
    音光碟、錄音譯文及被告2 人本身之供述等證據，為其所憑
    之論據。訊據被告2 人固均不否認知悉臺灣板橋地方法院先
    後於100 年1 月20日及同年月31日以99年度司暫家護字第10
    51號、100 年度司暫家護字第64號核發民事暫時保護令，裁
    定被告2 人不得對告訴人、未成年子女施○○實施身體或精
    神上不法侵害之行為，亦不得對告訴人、未成年子女施○○
    為騷擾之聯絡行為，被告2 人並於100 年3 月7 日10時許，
    在臺北市中山區○○○路○段20號1 樓之告訴人住處樓下欲
    接回未成年子女施○○扶養之際，被告2 人事先合意由被告
    施君寶手持相機當場對告訴人及施○○加以錄影，告訴人及
    在場之告訴人之母黃富美有加以制止之事實，惟均堅決否認
    有何違反家庭暴力防治法之犯行，均辯稱：被告施博文與告
    訴人曾協議對未成年子女施○○之監護權為每人15日，到期
    時由雙方至對方家中接回施○○扶養，被告施博文與告訴人
    及其雙方之家人至對方家中接回施○○時，均有拍照或錄影
    為證之情形，以避免對方誣陷自己在接小孩的過程中有何不
    法行為，故被告2 人合意由被告施君寶於上開時、地持相機
    攝影，僅係對被告2 人之保護措施，不構成騷擾等語，被告
    2 人共同選任之辯護人則辯護稱：依家庭暴力防治法第2 條
    第3 項之規定，「騷擾」指任何打擾、警告、嘲弄或辱罵他
    人之言語、動作或製造使人心生畏怖情境之行為，本案被告
    2 人並無上開行為，不得僅因被告2 人於上開時、地欲接回
    未成年子女施○○返回自家扶養之際，對告訴人及施○○加
    以錄影，即認被告2 人對告訴人有騷擾之犯意，況告訴人於
    100 年4 月27日在訊問筆錄中陳稱：被告施博文沒有拍，被
    告施博文沒有對我實施身體或精神上的不法侵害等語，檢察
    官竟對被告施博文提起公訴，顯然無據等語。
四、經查：
  (一)被告2 人係父子，被告施博文與告訴人前係夫妻（於100 年
    1 月6 日經法院和解離婚，於100 年1 月11日辦理離婚登記
    ），施○○係被告施博文與告訴人所生之未成年子女，被告
    2 人與告訴人、施○○間具有家庭暴力防治法第3 條第1 款
    、第3 款所定之家庭成員關係，而告訴人、施○○前向臺灣
    板橋地方法院聲請核發暫時保護令，經該院審核後，依家庭
    暴力防治法第16條第3 項規定，先後於100 年1 月20日及同
    年月31日以99年度司暫家護字第1051號、100 年度司暫家護
    字第64號裁定核發民事暫時保護令，令被告2 人不得對告訴
    人、施○○實施身體或精神上不法侵害行為，亦不得對告訴
    人、施○○為騷擾之聯絡行為，99年度司暫家護字第1051號
    暫時保護令於100 年1 月27日寄存送達予被告2 人，100 年
    度司暫家護字第64號暫時保護令於100 年2 月11日由被告施
    博文之同居人收受送達及由被告施君寶本人收受送達，嗣99
    年度司暫家護字第1051號、100 年度司暫家護字第64號暫時
    保護令因告訴人、施○○撤回通常保護令之聲請，均於100
    年6 月22日失其效力等情，有上開民事暫時保護令、保護令
    送達證書、臺灣板橋地方法院函（稿）等影本在卷可稽（見
    100 年度偵字第8217號卷第21至22頁、本院卷第99至102 頁
    ），並經本院調取上開暫時保護令聲請卷宗核閱無訛，被告
    2 人對於知悉該保護令內容之事實，亦坦承在卷（見本院卷
    第124 頁背面、第125 頁正面）。
  (二)另被告2 人於100 年3 月7 日10時許，在臺北市中山區○○
    ○路○段20號1 樓之告訴人住處樓下欲接回未成年子女施○
    ○扶養之際，被告2 人事先合意由被告施君寶手持相機當場
    對告訴人及施○○加以錄影，告訴人及在場之告訴人之母黃
    富美有加以制止等情，業據被告2 人於本院審理時供承在卷
    （見本院卷第123 至124 頁），核與證人闕鈺陵、黃富美、
    證人即案發當時在場之吳蘇秀霞於本院審理時證述情節相符
    （見本院卷第105 至120 頁），並有本院於100 年7 月4 日
    勘驗案發當時錄音光碟之勘驗筆錄在卷可稽（見本院卷第35
    頁背面至第37頁）。至檢察官固認被告2 人上舉已構成違反
    保護令之犯行，然查，證人闕鈺陵於本院審理時證稱：當天
    我母親黃富美抱著施○○，與我及本里里長吳蘇秀霞坐電梯
    從樓上下來，電梯門一打開，我看到被告施博文站在管理室
    前面，我跟我媽說把小孩交給他們的時候，就看到被告施君
    寶從門口衝進來拿著一小台相機，對著我、我媽及施○○拍
    ，當時被告施君寶離我們有一段距離，我就大聲說不要拍，
    被告施君寶回我說為什麼不能拍，我有作勢要擋鏡頭，當時
    被告施君寶離我約這麼遠（經審判長請通譯當庭測量約120
    公分），這時被告施君寶還是雙手把相機舉高，我一直往前
    走，被告施君寶有稍微往後退，後來退到我家大門外，我有
    聽到被告施博文說那先不要拍，所以被告施君寶退到大門外
    時，手有稍微放下來，被告施君寶退到門外時，被告施博文
    已經自我媽手中接過施○○，轉身就走，並對被告施君寶說
    把它錄起來就好，但被告施君寶沒有另外拍照的動作，被告
    2 人就去搭計程車了；我認為被告2 人當天的行為構成騷擾
    ，是因為拍照的行為讓我害怕，若他們想要拍，應該是先知
    會我，讓我心裡有個底，因為我沒有心理準備就被拍，我覺
    得很不舒服，且之前他們來動手打人搶小孩時有帶相機，讓
    我陰影很深，現在看到他們來還帶相機都會害怕，不知道是
    否又要來打人或搶小孩；本案案發之前，我去被告2 人家中
    接施○○時，有拍照錄影，但我沒有近距離朝對方家人拍，
    我拍照前沒有取得被告2 人及其家人之同意；（為何你拍照
    沒有取得他們同意，但卻要他們先取得你的同意？）我是拍
    小孩交接的情形，我只拍小孩，但他們不是，他們之前來我
    家打人搶小孩是這邊1 台、那邊1 台攝影機；（案發當天有
    這邊1 台、那邊1 台攝影機嗎？）沒有；（被告施君寶照相
    機有接近你嗎？）我要他退的時候，他已經將相機舉高了，
    所以應該不是很近的錄等語（見本院卷第115 至120 頁），
    證人黃富美於本院審理時證稱：我和我女兒闕鈺陵、里長下
    樓，電梯門一打開，就看到被告施博文一個人站在那裡，我
    要將施○○抱給被告施博文時，被告施君寶就拿著相機從大
    門大步地很快走進來，拿相機要拍照，被告施君寶這時離我
    約這樣的距離（經審判長請通譯當庭拿尺測量約170 公分）
    ，我女兒就舉手往前伸直擋鏡頭，叫被告施君寶不要照，被
    告施君寶還是繼續拿著相機沒有動，但有往後退，一直退到
    大樓大門口，並回說為何不能拍，被告施君寶被阻擋到門外
    後，我女兒就進來，我把施○○交給被告施博文，被告施博
    文就大聲跟被告施君寶喊「錄起來」，一邊抱著施○○走出
    去，這時被告施君寶站在大門口，一直維持著拿相機的動作
    ；（被告施君寶在錄影的時候，你有覺得不舒服嗎？）當然
    覺得不舒服，他們動不動就來拍照、打人，我當然會害怕；
    （但是他們當天沒有打人，會讓你不舒服嗎？）他們之前就
    有打人，我當然會怕；（是因為他們之前打人所以你會怕，
    還是他們在攝影你才覺得不舒服？）之前他們有來打人，所
    以我會害怕等語（見本院卷第110 至114 頁）。自上開證詞
    以觀，告訴人於本案案發前至被告2 人家中欲接回施○○扶
    養時，亦曾有拍照錄影之行為，可見被告2 人與告訴人兩家
    關係已形同水火，互信基礎已失，則被告2 人事先合意由被
    告施君寶於案發當時手持相機全程拍攝接小孩之過程，以為
    日後自保之道，其等2 人之動機尚可理解；又由上開證詞內
    容，可知案發當天僅有被告2 人前往接施○○，且被告施君
    寶手持相機錄影之地點，係在告訴人住處樓下1 樓之公開場
    合，亦未將相機貼近告訴人及施○○之臉部或身體拍攝，於
    告訴人當場制止後，被告施君寶逐步後退往大樓門口移動，
    並未堅持身處原地繼續拍攝行為，被告施博文亦當場向被告
    施君寶示意先不要拍，於被告施博文自證人黃富美手中接過
    施○○後，被告2 人即行離去，綜觀案發過程，被告施君寶
    並未對告訴人及施○○有窮追猛打之拍照或攝影舉動，被告
    2 人持相機拍攝之行為，客觀上尚難認有何過度不當之處。
    至告訴人雖證稱因被告2 人未事先知會其於接施○○時將予
    以拍照，且被告2 人前有攜帶相機來其家中打人搶施○○之
    行為，故於被告2 人本次前來接施○○時，被告施君寶手持
    相機拍照之行為即令其感到恐懼等語，惟依案發當時被告2
    人與告訴人雙方家庭之關係呈劍拔弩張之勢，並參以告訴人
    證稱其於本案案發前，前往被告2 人家中接施○○時，亦未
    事先取得被告2 人及其家人之同意等情，自難期待被告2 人
    就擬拍照錄影以為存證之舉動，事先取得告訴人之同意。綜
    觀上情，被告2 人於上開時、地前往接施○○時，由被告施
    君寶手持相機拍照錄影以為存證之行為，尚難認逾越一般人
    可接受之程度，應不構成家庭暴力防治法中所稱「身體或精
    神上不法侵害」及「騷擾」之行為。
五、綜上所述，本件檢察官所舉關於被告2 人涉犯違反家庭暴力
    防治法罪嫌之證據，本院認均尚未達於通常一般之人均不致
    有所懷疑，而得確信其為真實之程度；此外復查無其他積極
    證據，足資證明被告2 人有何公訴人所起訴之違反家庭暴力
    防治法犯行，既不能證明被告2 人犯罪，核諸前揭說明，自
    應由本院為被告2 人無罪之諭知。
據上論斷，應依刑事訴訟法第301條第1項，判決如主文。
本案經檢察官蘇振文到庭執行職務。
中    華    民    國   100    年    11    月    14    日
                  刑事第十五庭  審判長法  官  李明益
                                      法  官  石千
                                      法  官  高若珊
上正本證明與原本無異。
如不服本判決應於收受送達後10日內向本院提出上訴書狀，並應
敘述具體理由；其未敘述上訴理由者，應於上訴期間屆滿後20日
內向本院補提理由書（均須按他造當事人之人數附繕本）「切勿
逕送上級法院」。告訴人或被害人如對於本判決不服者，應具備
理由請求檢察官上訴，其上訴期間之計算係以檢察官收受判決正
本之日期為準。
                                      書記官  黃鈺玲
中    華    民    國    100    年   11    月    14    日